【裁判字號】    89,易,562
【裁判日期】    891229
【裁判案由】    詐欺
【裁判全文】
臺灣花蓮地方法院刑事判決                        八十九年度易字第五六二號
    公  訴  人  臺灣花蓮地方法院檢察署檢察官
    被      告  丙○○
右列被告因詐欺案件，經檢察官提起公訴（八十九年度偵字第二○四六號），本院判
決如左︰
    主  文
丙○○連續意圖為自己不法之所有，以詐術使人將本人之物交付，處有期徒刑拾月。
    事  實
一、丙○○明知其無支付貨款能力，竟意圖為自己不法所有，並基於概括犯意，自民
    國八十七年九月間起，至同年十二月間止，以「樺蓮行」名義，佯以訂貨為由，
    連續向連隆企業股份有限公司（下稱連隆公司），大量訂購礦泉水瓶，並簽發面
    額新台幣（下同）二十九萬二千二百五十元、發票日八十七年十一月十五日、發
    票人王惠鈴（即丙○○之妻）之支票一紙作為第一期貨款之支付，連隆公司不疑
    有詐，而陷於錯誤，分別於上開期間，每月依約交付丙○○所訂購貨物，共計貨
    物價值為一百四十一萬四千八百三十七元，丙○○取得上開貨物後，僅支付部分
    貨款，隨即將礦泉水瓶加裝礦泉水後販售予不特定之人牟利。嗣於八十九年十二
    月間，連隆公司因丙○○交付之票據屆期無法兌現，經向同業查詢，發現丙○○
    之前已有向同業購買礦泉水瓶未依約付款之情形，且於八十八年一月四日至丙○
    ○營業處發現丙○○已逃匿不知去向，始知受騙。丙○○至今尚積欠貨款一百十
    二萬六千八百三十二元未清償。
二、案經連隆公司訴請台灣花蓮地方法院檢察署檢察官偵查起訴。
    理  由
一、被告雖然坦承有自八十七年九月到十二月間以他自己的名義向連隆公司訂購礦泉
    水使用的保特瓶，且這是他第一次和連隆公司交易等情，但辯稱他並無詐欺故意
    ，他和連隆公司職員甲○○接洽時，有向甲○○說明他財務狀況不好，甲○○有
    說以較一般行情高一點點的價格賣他為條件出貨，他則答應一收到貨款就立刻匯
    給連隆公司。第一期貨款二十九萬二千二百五十元的支票雖然屆期退票，但他之
    後在收到貨款後，已經分二次匯給連隆公司；他是因為做生意週轉不靈才會離開
    花蓮云云。
二、但查：前述事實，有下列事證證明屬實：
  (一)被告丙○○自八十七年三月間起，以其擔任實際負責人之八鈺企業公司（下稱八
    鈺公司）名義，向案外人乙○○○股份有限公司（下稱捷聯公司）購買礦泉水瓶
    ，每月交易額約五十餘萬元，初期被告均以其妻王惠鈴申用之甲存支票依約付款
    ，且均獲兌現，及至同年七月間起，被告即未正常付款，故捷聯公司自同年八月
    間（底）起未再供貨予八鈺公司。前後被告共向捷聯公司購入總價金約三百餘萬
    元之礦泉水瓶，停止供貨後被告尚欠捷聯公司一百三十六萬六千三百零二元等情
    ，有捷聯公司代理人何炳禎於本院八十九年易字第七九號詐欺案件偵查及本院訊
    問時陳稱甚明，並有銷貨單數份可參（依何炳禎於偵查中所提出之銷貨單影本所
    示最後銷貨日期為八十七年八月二十八日），及本院八十九年易字第七九號刑事
    判決一份足憑，上開資料均在本院八十九年易字第七九號案卷中，業經本院依職
    權調閱後核閱無誤。被告因未依約付款，經捷聯公司提起詐欺告訴，雖經判決無
    罪確定，惟上開卷內資料仍可供本院參考，且可證明被告在八十七年七月間起即
    無資力支付廠商款項，尚於捷聯公司在八十七年八月二十八日停止供貨後，即轉
    向本案告訴人連隆公司購買礦泉水瓶（按依連隆公司提出之請款明細表可知其自
    八十七年九月十二日起開始出貨予被告，有請款明細表可參，附於偵查卷證物袋
    內）。被告於向連隆公司購買礦泉水之時，已知其無支付貨款能力，應可認定。
  (二)此外，復有連隆公司代理人甲○○於偵查及本院訊問時陳述詳細，及請款明細表
    、交貨單、支票及退票理由單數份可以證明。
  (三)被告雖然辯稱說他已經向甲○○說明財務狀況，但經甲○○於本院訊問時予以否
    認，且被告與連隆公司為第一次交易，依照常情及經驗法則判斷，連隆公司如確
    知被告財務狀況不佳，怎麼可能冒險且於被告未提出確實擔保的情形下，率然出
    貨達一百餘萬元，是被告上開辯詞，本院認為不能採信。被告明知其無支付貨款
    能力，竟向連隆公司購買一百餘萬元之礦泉水瓶，且僅支付部分貨款後即拒不付
    款，顯然有不法所有意圖，係屬詐欺無疑。本件事證已明，被告犯行可以認定。
三、核被告所為，係犯刑法第三百三十九條第一項詐欺取財罪。被告先後多次詐欺犯
    行，時間緊接，犯罪構成要件相同，顯係基於概括犯意反覆為之，為連續犯，應
    以一罪處，並依法加重其刑。爰審酌被告並無前科（台灣高等法院被告全國前案
    紀錄表一份可參），其明知已無資力，卻仍連續向告訴人訂購貨物，致被害人陷
    於錯誤交付財物，詐得財物高達一百餘萬元，嚴重影響商業交易秩序，所生危害
    非輕，且至今未能賠償被害人損失，暨被告犯後態度等一切情狀，量處如主文所
    示之刑。
據上論斷，應依刑事訴訟法第二百九十九條第一項前段，刑法第五十六條、第三百三
十九條第一項、罰金罰鍰提高標準條例第一條前段，判決如主文。
中      華      民      國      八十九    年    十二    月    二十九    日
                                臺灣花蓮地方法院刑事庭
                                    法  官  楊  碧  惠
右正本證明與原本無異。
如對本判決不服，應於送達後十日內，向本院提出上訴狀。（應抄附繕本）告訴人或
被害人如對於本判決不服者，應具備理由請求檢察官上訴，其上訴期間之計算係以檢
察官收受判決正本之日期為準。
                                    法院書記官
中      華      民      國      九十      年    一     月       九      日
附錄本判決論罪之法律條文：
刑法第三百三十九條第一項：
意圖為自己或第三人不法之所有，以詐術使人將本人或第三人之物交付者，處五年以
下有期徒刑、拘役或科或併科一千元以下罰金。


司法院資訊處製作；財團法人民間司法改革基金會備份。
